【裁判字號】    95,訴,862
【裁判日期】    951213
【裁判案由】    毒品危害防制條例
【裁判全文】
臺灣基隆地方法院刑事判決               95年度訴字第862號
公  訴  人  臺灣基隆地方法院檢察署檢察官
被      告  乙○○
上列被告因違反毒品危害防制條例案件，經檢察官提起公訴（95
年度毒偵字第1879號），被告並為有罪陳述，本院合議庭乃裁定
由受命法官獨任以簡式審判程序進行審理，並判決如下：
    主  文
乙○○施用第一級毒品，處有期徒刑陸月，如易科罰金，以銀元
佰元即新臺幣玖佰元折算壹日。
    事  實
一、乙○○前因初犯施用毒品案件，經觀察、勒戒後，認無繼續
    施用毒品之傾向，於民國94年6 月24日經釋放出所，並由臺
    灣基隆地方法院檢察署檢察官於94年6 月23日，以93年度毒
    偵字第2500號為不起訴處分確定。乃乙○○猶不思戒除毒癮
    ，復基於同時施用第一級毒品海洛因及第二級毒品安非他命
    類（安非他命暨甲基安非他命）之犯意，於95年6 月23日下
    午4 時左右，在基隆市○○路綽號「阿忠」之友人住處，以
    將稀釋後之海洛因混同微量安非他命類置入注射針筒再持以
    施打血管之方式，同時施用第一級毒品海洛因暨第二級毒品
    安非他命類。嗣為警於95年6 月23日晚間9 時，在基隆市○
    ○路1 號前，因涉犯搶奪另案而逮捕查獲，經採其尿液送驗
    ，結果呈嗎啡（海洛因代謝後尿液檢出成份）、安非他命暨
    甲基安非他命陽性反應，始知上情。
二、案經基隆市警察局第四分局移送臺灣基隆地方法院檢察署檢
    察官偵查起訴。
    理  由
壹、程序事項
    本案被告乙○○所犯者非為死刑、無期徒刑、最輕本刑為三
    年以上有期徒刑之罪或高等法院管轄之第一審案件，其於準
    備程序進行中，先就被訴事實為有罪之陳述，經告知其簡式
    審判程序之旨，並聽取公訴人、被告之意見後，本院業已依
    刑事訴訟法第二百七十三條之一第一項規定，裁定由受命法
    官獨任以簡式審判程序進行本案之審理。
貳、實體事項
一、前揭事實業據被告乙○○於本院審理時坦承不諱。且被告為
    警查獲後所採集之尿液檢體，經基隆市警察局第四分局送請
    昭信科技顧問股份有限公司以氣相層析質譜儀法為確認檢驗
    之結果，呈嗎啡（海洛因代謝後尿液檢出成份）、安非他命
    暨甲基安非他命陽性反應，亦有昭信科技顧問股份有限公司
    95年8 月11日濫用藥物尿液檢體檢驗報告暨基隆市警察局第
    四分局偵辦毒品案件尿液檢體對照表各1 件在卷可憑；參之
    以酵素免疫分析或薄層定性分析等方式為初步篩檢者，檢驗
    結果雖有相當程度偽陽性之可能，然以氣（液）相層析、質
    譜分析之儀器為交叉確認者，檢驗結果出現偽陽性之機率則
    極低，因而具有公信力，核足為對涉嫌人不利之認定；暨一
    般人注射海洛因經體內吸收代謝約30分鐘以後，乃轉換以嗎
    啡為主要成份（主要型態），陸續隨尿液排出體外，並以最
    初6 至12小時之排泄量最多。若以日計，約有80 %之毒品代
    謝物（嗎啡），可在注射後24小時以內隨尿液排出體外，至
    其他剩餘劑量則可在數日內分別隨尿液排出體外；又安非他
    命類經口服投與後，70 %約於24小時以內自尿液中排出，90
     %則於96小時以內自尿液中排出，是實務目前固衡常以尿液
    檢測判斷受驗者曾否施用毒品，惟鑑於國內現階段針對尿液
    所檢測者，僅為該尿液是否呈安非他命類陽性反應而已，至
    其實際投與量之多寡，則每因安非他命之檢出與個人投與方
    式、投與量、體質、採尿時間，乃至檢驗儀器之精密度等諸
    多因素息息相關，而無從憑以精確推斷，遑論進而據以回推
    （自受驗者採集尿液之時間回推）其精確之投與時間。然則
    ，自受驗者口服投與後所得檢測出安非他命之通常時間推斷
    ，其投與時間距離其採尿時間最長可能不會超過4 日。此復
    曾經法務部調查局以90年4 月12日陸(一)字第90133335號函
    、行政院衛生署藥物食品檢驗局以81年2 月8 日（）藥檢
    壹字第001156號函釋在案。勾稽以觀，足見被告於本院審理
    時之任意性自白，與事實相符，堪可採信。再者，被告前因
    初犯施用毒品案件，經觀察、勒戒後，認無繼續施用毒品之
    傾向，於94年6 月24日經釋放出所，並由臺灣基隆地方法院
    檢察署檢察官於94年6 月23日，以93年度毒偵字第2500號為
    不起訴處分確定，此觀諸卷附之臺灣高等法院被告前案紀錄
    表、前揭不起訴處分書、刑事判決所載內容自明。從而，本
    案事證明確，被告於初犯施用毒品案件之五年以內，再犯施
    用毒品之犯行，堪可認定，應依法論科。
二、論罪科刑：
  (一)查海洛因、安非他命類分別係毒品危害防制條例所列管之第
    一級、第二級毒品，此為該條例第二條第二項第一款、第二
    款所明定。按犯毒品危害防制條例第十條之罪（施用毒品罪
    ）者，檢察官應聲請法院裁定，令被告入勒戒處所觀察、勒
    戒，經勒戒處所陳報，認受觀察、勒戒人無繼續施用毒品傾
    向者，應即釋放，並為不起訴之處分；認有繼續施用毒品傾
    向者，即應聲請法院裁定令入戒治處所強制戒治，俟強制戒
    治期滿釋放，再為不起訴之處分。惟依上揭規定觀察勒戒或
    強制戒治執行完畢釋放後，五年內再犯毒品危害防制條例第
    十條之罪（施用毒品罪）者，檢察官即應依法追訴，毒品危
    害防制條例第二十條第一項、第二項、第二十三條第二項分
    別定有明文。
  (二)核被告於初犯施用毒品案件以後之五年以內，再犯施用第一
    級毒品海洛因、第二級毒品安非他命類之行為，係犯毒品危
    害防制條例第十條第一項之施用第一級毒品罪、同條第二項
    之施用第二級毒品罪。被告持有第一級毒品海洛因、第二級
    毒品安非他命類之低度行為，應分別為施用第一級、第二級
    毒品之高度行為所吸收，均不另論罪。
  (三)查起訴書雖誤繕被告施用毒品之時間暨地點，然此業據蒞庭
    檢察官於未變動其社會基本事實同一性之前提下，當庭更正
    如本判決事實欄之所載，此有本院審判筆錄在卷可稽；核此
    更正範圍，亦無礙於原起訴所特定之事實。本於檢察一體之
    原則，本院當以蒞庭檢察官所到庭更正者，為起訴所指之犯
    罪時、地。
  (四)被告係以一個將稀釋後之海洛因混同微量安非他命類置入注
    射針筒再持以施打血管之方式，同時施用第一級毒品海洛因
    暨第二級毒品安非他命類，觸犯構成要件不相同之法條罪名
    ，為異種想像競合犯，應依刑法第五十五條規定，從一較重
    之毒品危害防制條例第十條第一項之施用第一級毒品罪名處
    斷。
  (五)刑之酌科：
  1.宣告刑：
    本院審酌被告犯罪之動機、吸食頻率、曾有施用毒品之前科
    仍不知戒除，惟慮及其犯後坦承犯行、所犯乃戕害自己身心
    健康，尚未危及他人等一切情狀，量處如主文所示之刑。
  2.易刑處分：
    按易刑處分，即易科罰金之折算標準、易服勞役之折算標準
    及期限，於新法施行後，亦應為新舊法律之比較適用（最高
    法院95年度第八次刑事庭會議決議三(二)參照）。查被告係於
    95年7 月1 日以前，觸犯本起毒品危害防制條例第十條第一
    項及同條第二項之罪，並經本院為六個月有期徒刑以下刑之
    宣告，詳如前述；惟其行為後，刑法第四十一條規定業於94
    年1 月7 日經三讀修正，於94年2 月2 日經總統公布，並自
    95年7 月1 日起開始施行。茲依修正前刑法第四十一條第一
    項前段規定：「犯最重本刑為五年以下有期徒刑以下之刑之
    罪，而受六個月以下有期徒刑或拘役之宣告，因身體、教育
    、職業、家庭之關係或其他正當事由，執行顯有困難者，得
    以一元以上三元以下折算一日，易科罰金」，暨修正前罰金
    罰鍰提高標準條例第二條前段規定（業因配合刑法修正而經
    公告刪除）：「依刑法第四十一條易科罰金或第四十二條第
    二項易服勞役者，均就其原定數額提高為一百倍折算一日」
    ，被告行為時之易科罰金折算標準，本應以銀元300 元折算
    1 日，經以現行法規所定貨幣單位折算新臺幣條例第二條規
    定之折算比例，換算其單位幣值為新臺幣，即應以新臺幣90
    0 元折算1 日。較之95年7 月1 日修正施行之刑法第四十一
    條第一項前段規定：「犯最重本刑為五年以下有期徒刑以下
    之刑之罪，而受六個月以下有期徒刑或拘役之宣告者，得以
    新臺幣一千元、二千元或三千元折算一日，易科罰金」，修
    正前之折算標準顯然較有利於被告，按諸首開說明，本件自
    應適用修正前刑法第四十一條第一項前段暨修正前罰金罰鍰
    提高標準條例第二條規定，諭知如主文所示之易科罰金折算
    標準。
據上論斷，應依刑事訴訟法第二百七十三條之一第一項、第二百
九十九條第一項前段，毒品危害防制條例第二十三條第二項、第
十條第一項、第二項，刑法第十一條前段、第二條第一項、第五
十五條、修正前刑法第四十一條第一項前段，修正前罰金罰鍰提
高標準條例第二條，現行法規所定貨幣單位折算新臺幣條例第二
條，判決如主文。
本案經檢察官甲○○到庭執行職務。
中    華    民    國    95    年    12    月    13    日
                  刑事第三庭法  官  王慧惠
以上正本證明與原本無異。
對於本件判決如有不服，應於收受送達後10日內，向本院提出上
訴書狀，上訴於臺灣高等法院，並按他造當事人之人數附具繕本
。
中    華    民    國    95    年    12    月    13    日
                            書記官  王一芳
附錄論罪法條
毒品危害防制條例第10條
施用第一級毒品者，處 6 月以上 5 年以下有期徒刑。
施用第二級毒品者，處 3 年以下有期徒刑。


司法院資訊處製作；財團法人民間司法改革基金會備份。
